臺灣高等法院臺中分院刑事判決　　　　100年度上易字第362號
上　訴　人
即　被　告　詹文來
上列上訴人因竊盜案件，不服臺灣臺中地方法院99年度易字第39
80號中華民國100年1月24日第一審判決（起訴案號：臺灣臺中地
方法院檢察署99年度偵字第24896號），提起上訴，本院判決如
下：
    主  文
原判決撤銷。
詹文來竊盜，處罰金新臺幣參仟元，如易服勞役，以新台幣壹仟
元折算壹日。
    事  實
一、詹文來利用前往臺中市○○區○○路1段49號「北屯平價住
    宅大樓」找友人羅玉珠之際，竟意圖為自己不法之所有，於
    民國99年10月21日22時許，進入該社區中庭，趁機竊取林文
    炳所有之腳踏車1部，得手離去後，因發現該腳踏車手把有
    鐵鍊圈著，比較不容易煞車，而於同日晚間22時40分許，將
    該腳踏車牽回社區大門外，欲趁該社區住戶邱思甄、王文利
    自外開啟大門返家之際，尾隨入內換腳踏車，經邱思甄、王
    文利察覺有異，當場將詹文來圍住，並通知林文炳後報警處
    理而查獲。
二、案經林文炳訴由臺中市警察局第五分局報告臺灣臺中地方法
    院檢察署檢察官偵查後聲請簡易判決處刑。
    理  由
壹、證據能力部分：
    按被告以外之人於審判外之陳述，雖不符刑事訴訟法第159
    條之1至第159條之4等前4條之規定，而經當事人於審判程序
    同意作為證據，法院審酌該言詞陳述或書面陳述作成時之情
    況，認為適當者，亦得為證據。當事人、代理人或辯護人於
    法院調查證據時，知有第159條第1項不得為證據之情形，而
    未於言詞辯論終結前聲明異議者，視為有前項之同意，刑事
    訴訟法第159條之5定有明文。立法意旨在於傳聞證據未經當
    事人之反對詰問予以核實，原則上先予排除。惟若當事人已
    放棄反對詰問權，於審判程序中表明同意該等傳聞證據可作
    為證據；或於言詞辯論終結前未聲明異議，基於尊重當事人
    對傳聞證據之處分權，及證據資料愈豐富，愈有助於真實發
    見之理念，且強化言詞辯論主義，使訴訟程序得以順暢進行
    ，上開傳聞證據亦均具有證據能力。查本案下列所援引之全
    部卷證資料，檢察官、被告於本案辯論終結前均不爭執其證
    據能力，本院審酌各該證據作成時之情況，並無不法取得之
    情形，認亦適合作為本案之證據，揆諸上開說明，各該證據
    均有證據能力。
貳、實體部分:
一、訊據上訴人即被告詹文來（下稱被告）固坦承於上開時、地
    ，牽著林文炳所有的腳踏車，為該社區住戶邱思甄、王文利
    察覺有異，嗣報警查獲之事實，惟矢口否認有何竊盜犯行，
    辯稱：我是騎我的腳踏車去拜訪住在該社區的朋友羅玉珠，
    停留約10分鐘，因我的腳踏車跟林文炳的一模一樣，我離開
    時牽錯了，沒有竊盜的意思，我人還在社區中庭沒有離開，
    人家就跟我說牽錯了，我就當場把腳踏車還給對方云云。經
    查：
  (一)被告所牽走使用之腳踏車屬林文炳所有乙節，為被告所不否
    認，並經證人林文炳於警詢中及本院審理中指述明確（見警
    卷第6、7頁、本院卷第29頁），復有贓物認領保管單在卷可
    參（見警卷第19頁），此部分事實堪以認定。
  (二)又證人邱思甄於警詢中證稱：我於99年10月21日22時40分許
    ，從外回到住家大門，發現被告在我開啟大門時，要與我同
    時進入大樓內，我發現他牽著我鄰居林文炳的腳踏車，就問
    他為何要進來，並告訴他，我們大樓不能隨便進來，他說他
    要進入換一部腳踏車，我立刻叫我先生王文利合力將他圍住
    ，聯絡車主下來指認腳踏車，因為我每天看著鄰居的家人在
    騎，林文炳指認確定是他的腳踏車時，我們就通知警方到場
    ，我們大樓門口有管制，但警衛上班時間只有早上7點到晚
    上7點等語（見警卷第12、13頁），並於原審審理中到庭證
    稱：當時被告手上牽著腳踏車，說他要回來換另一台腳踏車
    回去，我不要讓他進來，他硬要跟我進去社區大門，被告說
    他想要換的腳踏車才是他的，那兩台腳踏車都一樣廠牌、尺
    寸，差別是另外一台可以動，被告牽走的那台手把有鐵鍊圈
    著，比較不好煞車，這兩台都是林文炳的，我跟被告說這兩
    台都不是你的，並叫我先生看著被告，我去找林文炳出來等
    語明確（見原審卷第15頁背面、第16頁），核與證人王文利
    於警詢、原審審理中之證詞大致相符（見警卷第9頁、原審
    卷第17頁），參以證人邱思甄、王文利與被告並不相識，亦
    無怨隙，自無誣陷被告之必要，是其2人之證詞應堪採信。
  (三)被告雖於警詢中辯稱：我是晚上22時許發現該腳踏車停在大
    樓中庭，就把腳踏車騎走，作為代步交通工具，我不認識車
    主，我是牽錯他人腳踏車云云（見警卷第3、4頁）；復於偵
    查中辯稱：因為他的腳踏車跟我的很像，所以我牽錯了，結
    果他們報警處理，我就牽回去還給他們，我不是該社區住戶
    ，當時是前往該大樓找朋友，我自己的腳踏車找不到了，我
    的腳踏車前面有籃子，當時天色暗了，我不知道我的腳踏車
    有沒有被牽走云云（見偵查卷第8、9頁）；再於原審審理時
    辯稱：我是要把腳踏車牽走時就被發現，當場就把腳踏車還
    給對方，我是去找我朋友珍珠、喬太太，就是羅玉珠云云（
    見原審卷第8頁背面、第17、18頁），則依被告於警詢中之
    供述及證人邱思甄、王文利之證詞，堪認被告係已經竊得林
    文炳之腳踏車離開該社區，嗣後要返回該社區中庭，欲更換
    腳踏車時，始遭證人邱思甄、王文利察覺有異，嗣報警查獲
    。是本件顯非如被告於偵查及原審中所辯伊正牽著林文炳之
    腳踏車欲離開該社區之際，即為證人邱思甄、王文利查獲；
    且實際上被告將腳踏車牽離社區中庭停放處，應已占有使用
    一段時間，用作代步工具。至證人羅玉珠於本院審理中雖到
    庭證稱：當天晚上被告來敲門找我，我人在屋內隔外門，我
    說太晚了要休息，被告就走了，之後的事情我就都不知道，
    被告當天來找我有沒有騎腳踏車我不知道等語（見本院卷第
    26頁），則依該證詞僅能證明被告當天確有去找證人羅玉珠
    ，並無法證明被告是否有騎腳踏車去找羅玉珠；況被告自述
    其騎去現場之腳踏車有籃子、紅黃條紋，與其所牽取林文炳
    之腳踏車係無籃子、藍色完全不同，有腳踏車之照片乙紙附
    卷可稽（見警卷第20頁），且被告經查獲後，亦未指出該社
    區中庭何處有其所有之腳踏車，而被告亦自承先前曾在該大
    樓竊取過2次腳踏車等情（見警卷第4頁），足見被告所辯伊
    係將林文炳之腳踏車誤為自己之腳踏車，主觀上無不法所有
    意圖云云，自難採信。本件事證明確，被告竊盜犯行堪以認
    定，應予依法論科。
  (四)另檢察官原聲請簡易判決處刑書記載被告行竊時間為「99年
    10月21日23時30分」，應係將警方到場之時間誤為被告行竊
    時間（因證人邱思甄、王文利均一致證稱被告尾隨其等要藉
    機進入大樓換腳踏車之時間為22時40分，而被告於警詢自承
    牽走林文炳腳踏車的時間為22時許，是被告自不可能於23時
    30分許才竊取腳踏車），且原聲請簡易判決處刑書所載被告
    係「行竊後欲離去之際即為邱思甄、王文利發現」，亦與卷
    證不符，此部分業經公訴檢察官於原審審理時當庭更正（見
    原審卷第16頁背面），附此敘明。
二、論罪科刑：
  (一)核被告所為，係犯刑法第320條第1項之竊盜罪。
  (二)原審以被告之罪證明確，予以論罪科刑，固非無見，惟量刑
    之輕重，雖屬事實審法院得依職權自由裁量之事項，然仍應
    受比例原則及公平原則之限制，否則其判決即非適法。刑事
    審判旨在實現刑罰權分配的正義，故法院對有罪被告之科刑
    ，應符合罪刑相當之原則，使輕重得宜，罰當其罪，以契合
    社會之法律感情。又按科刑時應以行為人之責任為基礎，並
    審酌一切情狀，尤應注意下列事項，為科刑輕重之標準：一
    、犯罪之動機、目的。二、犯罪時所受之刺激。三、犯罪之
    手段。四、犯罪行為人之生活狀況。五、犯罪行為人之品行
    。六、犯罪行為人之智識程度。七、犯罪行為人與被害人之
    關係。八、犯罪行為人違反義務之程度。九、犯罪所生之危
    險或損害。十、犯罪後之態度。」此為刑法第57條所明定。
    是被告犯罪所生之危險或損害、是否已與被害人達成和解，
    其量刑基礎即有不同，應予差別處遇。本件被告雖否認犯罪
    ，惟被告所竊取之腳踏車，告訴人林文炳當初係以新台幣（
    下同）1500元購買，已使用3、4年，該腳踏車目前之價值僅
    約幾百元等情，業據告訴人林文炳於本院審理中指述明確（
    見本院卷第27頁），原判決就被告上開犯行量處有期徒刑2
    月，顯屬過重，尚有未洽，被告上訴否認犯罪，固非有理由
    ，惟原判決既有上揭可議之處，即屬無可維持，應由本院將
    原判決撤銷改判。
  (三)爰審酌被告係初中畢業、無業，有公共危險、傷害前科（未
    構成累犯），其竊取之腳踏車據告訴人表示目前價值僅約數
    百元價值，價值不高，又被告係利用前往找友人羅玉珠後離
    去時，竊取社區大樓住戶林文炳所有之腳踏車，遭查獲後，
    自警詢迄審理中仍否認犯行，竟編造自己係騎乘一模一樣之
    腳踏車去訪友，因天色昏暗才牽錯腳踏車，犯後態度不佳等
    一切情狀，量處如主文所示之刑，並諭知易服勞役之折算標
    準，以資懲警。
據上論斷，應依刑事訴訟法第369條第1項前段、第364條、第299
條第1項前段，刑法第320條第1項、第42條第3項，刑法施行法第
1條之1，判決如主文。
本案經檢察官沈淑宜到庭執行職務。
中    華    民    國   100    年    5     月    3    日
            刑事第五庭  審判長法  官  趙  春  碧
                              法  官  賴  恭  利
                              法  官  卓  進  仕
以上正本證明與原本無異。
不得上訴。
                              書記官  郭  振  祥
中    華    民    國   100    年    5     月    3    日
附錄論罪科刑法條：
刑法第320條
意圖為自己或第三人不法之所有，而竊取他人之動產者，為竊盜
罪，處5年以下有期徒刑、拘役或5百元以下罰金。
意圖為自己或第三人不法之利益，而竊佔他人之不動產者，依前
項之規定處斷。
前二項之未遂犯罰之。